【裁判字號】    95,勞上,44
【裁判日期】    951212
【裁判案由】    撤銷考核
【裁判全文】
臺灣高等法院民事判決                  95年度勞上字第44號
上  訴  人  丙○○
被上訴人    華南商業銀行股份有限公司
法定代理人  甲○○
訴訟代理人  乙○○
            丁○○
上列當事人間請求撤銷考核事件，上訴人對於中華民國95年4月2
5日臺灣臺北地方法院95年度勞訴字第5號第一審判決提起上訴，
並為訴之變更，經本院於95年11月28日言詞辯論終結，茲判決如
下：
    主  文
上訴及變更之訴駁回。
第二審及變更之訴訴訟費用由上訴人負擔。
    事  實
甲、上訴人方面：
一、聲明：
  (一)原判決廢棄。
  (二)確認被上訴人於民國89、90年所為之年度考核違背法令。
  (三)被上訴人於民國91年所為之考核應予撤銷。
  (四)被上訴人應給付上訴人新台幣（以下同）165萬元。
二、陳述：除與原判決記載相同者，茲予引用外，補稱略以：
  (一)被上訴人將原為8職等行員之上訴人調派為與行員工作性質
    不相同之1職等工友、服務生，期間長達2年6個月，顯違反
    勞動基法（下稱勞基法）施行細則第7條第1款之規定及其他
    勞動條件之約定，惟被上訴人竟又將上訴人資遣，亦有違其
    工作規則第16條之約定。又被上訴人上開調動行為係為逼退
    上訴人，而規避獎金、紅利及退休金之給付，乃屬權利濫用
    及違反誠信原則，且以損害勞動者為主要目的，自不發生效
    力，被上訴人應對上訴人負債務不履行及損害賠償責任。
  (二)退休為形成權之行使，因此只要勞工符合退休條件即可為之
    ，不待雇主之同意或批准，惟上訴人符合退休之要件後，被
    上訴人竟批示不准予自請退休而逕予直接解僱處理，顯然違
    背法令。又被上訴人拒發退休金，卻主動於94年8月9日向上
    訴人提出和解書及華南銀行員工自請退休申請書，亦違背勞
    基法第70、71及74條之規定。
三、證據：除援用原審所提出者外，補提財政部金融局書函、華
    南商業銀行總行函、華南商業銀行新生分行函、總統府公共
    事務室函、剪報、工作規則、華南商業銀行人事室書函、華
    南商業銀行章則彙編、華南銀行員工年度考核要點、碩士學
    位證書、中等學校教書證書、銀行內部控制基本測驗合格證
    明書、學員證、考試院升等考試及格證書、勞工保險被保險
    人投保資料表、和解書、自願退休申請書及聲請重開言詞辯
    論狀為證。
乙、被上訴人方面：
一、聲明：上訴駁回。
二、陳述：除與原判決記載相同者，茲予引用外，補稱略以：
    上訴人在和解書外又加上其他條件，以致無法達成和解。
三、證據：援用原審所提出之立證方法。
    理  由
一、上訴人於原審係請求確認被上訴人對其所為89年至91年度之
    考核無效，應給付上訴人92年12月1日至95年3月之工資165
    萬元，嗣於本院變更為撤銷被上訴人對其所為89至91年度之
    考核，被上訴人應給付上訴人89至91年度之獎金紅利165萬
    元。其中變更請求撤銷91年度之年度考核部分，與民事訴訟
    法第446條第1項但書、第255條第1項第2款之規定相符，其
    餘訴之變更不合法，另裁定駁回，本院仍應就原訴為審判，
    先予敘明。
二、上訴人主張：被上訴人無具體之事證，將上訴人89至91年之
    年終考核評為丙等（以下稱系爭考核），係違背法令之考核
    等情，爰依勞基法及被上訴人之工作規則，求為確認被上訴
    人於89、90年所為之年度考核違背法令、91年度考核應予撤
    銷，並命被上訴人給付92年12月1日至95年3月之工資165 萬
    元之判決。
    被上訴人則以：上訴人既為被上訴人公司員工，自應遵守被
    上訴人之工作規則。而上訴人於89年、90年、91年間，所服
    務之各單位對上訴人平時考評均屬不佳，工作績效、競業精
    神皆不符一般行員標準，對諸多業務無法勝任。上訴人雖為
    資深員工支領高薪，卻不具應有之能力，加重被上訴人人事
    成本負擔，被上訴人基於雇主企業領導權及組織權，衡量上
    訴人工作能力、表現等為年終考核，並未逾裁量權，亦無權
    利濫用、違反平等待遇原則，考核程序並無違誤。上訴人前
    提起確認僱傭關係存在、考核無效等訴訟，業經臺灣臺北地
    方法院93年度北勞簡字第38號、93年度勞簡上字第29號、94
    年度勞再易字第3號、91年度勞訴字第57號、臺灣高等法院
    91年度勞上字第42號、93年度勞再字第1號民事判決及民事
    裁定駁回確定等語，資為抗辯。
三、就上訴人請求確認被上訴人所為89、90年度之考核違背法令
    部分：按確認法律關係之訴，非原告有即受確認判決之法律
    上利益者，不得提起之，民事訴訟法第247條第1項定有明文
    。又雇主依其所訂之工作規則對其勞工所為之年度考核，乃
    雇主管理、經營企業之方法，若於勞工之權益無影響，勞工
    本無置喙餘地。勞工若主張雇主依違背法令、勞務契約或工
    作規則之考核，進一步為損及其私法上權益之行為時，固得
    主張該考核不發生應有效力，請求雇主賠償或補償或確認其
    應有之法律關係，但若直接請求確認考核違背法令，則因考
    核內容如何，僅為雇主據為對勞工採取另一影響勞工權益之
    行為（例如給予獎金、紅利或為資遣等）之參考資料，違背
    法令之考核，將使當事人間發生何種私法上權利義務關係，
    尚不明確，即令法院確認考核有違背法令之情形，當事人間
    之私權紛爭，仍不因法院之確認判決而獲得解決，故難認有
    即受確認判決之法律上利益。本件上訴人前以被上訴人所為
    系爭考核違背法令、勞動契約及工作規則，依此所為之資遣
    無效等理由，前後請求確認兩造間僱傭關係存在、考核無效
    、資遣無效、恢復工作權益、給付該年度之獎金、紅利等有
    關兩造間法律關係之訴訟，均經法院判決駁回確定，有各該
    判決書附卷可參，其於受上開訴訟敗訴判決後，再就上開法
    律關係前提事實之系爭考核，有無違背法令，提起本件訴訟
    ，依上開說明，難認有即受確認判決之法律上利益，自無從
    准許。
四、就上訴人請求被上訴人撤銷對其所為91年度之考核部分：按
    提起撤銷訴訟，以法律有明文規定者為限，雇主依其所訂之
    工作規則對其勞工所為之年度考核，乃雇主管理、經營企業
    之方法，已如前述，法律並未明文法院得撤銷雇主所為之考
    核處分，故上訴人請求被上訴人撤銷對其所為91年度之考核
    ，顯無理由，應予駁回。
五、就上訴人請求被上訴人給付92年12月1日至95年3月之工資16
    5萬元部分：上訴人請求被上訴人應為給付，無非以被上訴
    人所為系爭考核無效，其據以資遣上訴人之行為亦屬無效，
    兩造間僱傭關係仍存在，被上訴人自有給付工資之義務為論
    據。然上訴人前於原審法院提起之請求恢復工作權一案中，
    以被上訴人於92年12月1日所為資遣無效為由，請求確認兩
    造間之僱傭關係存在，業經原審法院於93年3月29日以93北
    勞簡字第38號判決駁回，上訴人上訴後，同院合議庭於同年
    12月8日以93勞簡上字第29號駁回上訴確定，有各該判決書
    影本可參（原審卷114頁至121頁），兩造間既已無僱傭關係
    ，則上訴人請求給付工資，自無理由。
六、綜上所述，上訴人請求確認被上訴人於民國89、90年所為之
    年度考核違背法令，被上訴人應給付上訴人165萬元之工資
    ，均無理由，應予駁回。原審駁回上訴人之請求，並無不合
    ，上訴意旨聲明廢棄改判，為無理由，應駁回其上訴。又上
    訴人於本院為訴之變更，請求撤銷被上訴人於民國91年所為
    之考核，亦無理由，應駁回其變更之訴。
七、據上論結，本件上訴及變更之訴均為無理由。依民事訴訟法
    第449條第1項、第78條，判決如主文。
中    華    民    國    95    年    12    月    12    日
                    勞工法庭
                        審判長法  官   黃熙嫣
                              法  官   陳玉完
                              法  官   呂太郎
正本係照原本作成。
如不服本判決，應於收受送達後20日內向本院提出上訴書狀，其
未表明上訴理由者，應於提出上訴後20日內向本院補提理由書狀
（均須按他造當事人之人數附繕本）上訴時應提出委任律師或具
有律師資格之人之委任狀；委任有律師資格者，另應附具律師資
格證書及釋明委任人與受任人有民事訴訟法第466條之1第1項但
書或第2項（詳附註）所定關係之釋明文書影本。
中    華    民    國    95    年    12    月    13    日
                              書記官   黃千鶴
附註：
民事訴訟法第466條之1（第1項、第2項）：
對於第二審判決上訴，上訴人應委任律師為訴訟代理人。但上訴
人或其他法定代理人具有律師資格者，不在此限。
上訴人之配偶、三親等內之血親、二親等內之姻親，或上訴人為
法人、中央或地方機關時，其所屬專任人員具有律師資格並經法
院認為適當者，亦得為第三審訴訟代理人。


司法院資訊處製作；財團法人民間司法改革基金會備份。
